【裁判字號】    97,交抗,2283
【裁判日期】    980326
【裁判案由】    違反道路交通管理處罰條例
【裁判全文】
臺灣高等法院交通事件裁定            97年度交抗字第2283號
抗 告 人即
原處分機關    臺北市交通事件裁決所
受 處 分人    甲○○
上列抗告人因受處分人違反道路交通管理處罰條例案件，不服臺
灣臺北地方法院，中華民國97年11月28日所為裁定（97年度交聲
字第1528號，原處分案號：臺北市交通事件裁決所北市裁四字第
裁22-AEW547685號），提起抗告，本院裁定如下：
    主  文
原裁定撤銷。
異議駁回。
    理  由
一、原處分意旨略以：異議人即受處分人甲○○於民國（下同）
    97年1 月28日上午9點20分左右騎乘BCH-577號重型機車沿臺
    北市○○○路410巷直行，行經民族東路410 巷與龍江路356
    巷口有燈光號誌管制之交岔路口時闖越紅燈，為臺北市政府
    警察局中山分局建國派出所警員舉發（北市警交字第AEW547
    685號），因而依違反道路交通管理處罰條例第53條第1項規
    定裁處罰鍰新臺幣4500元，並依同條例第63條第1項（第3款
    ）記違規點數3點。
二、異議理由略以：異議人行經龍江路十字路口時，因看前方號
    誌為紅燈，故減速滑行至十字路口處，剛好號誌變燈，所以
    加速通過至路旁水果店買水果，結果一警員將其攔下，指其
    闖紅燈要開罰單，異議人答稱現在是綠燈，沒有闖紅燈，警
    員卻說「我剛剛停在十字路口等紅燈，看到你減速突然加速
    左轉，所以你有闖紅燈」，異議人因而拒簽且未收罰單，警
    員原本說要調監視器來看，結果也沒結果，就各自離去云云
    。
三、原裁定意旨略以：
  (一)汽車駕駛人，行經有燈光號誌管制之交岔路口闖紅燈者，處
    新臺幣1800元以上5400元以下罰鍰，並記違規點數3 點，道
    路交通管理處條例第53條第1項、第63條第1項第3 款分別定
    有明文。又交通違規之舉發可分為「當場舉發」及「逕行舉
    發」，由於逕行舉發之受處分人並無當場向舉發警員辯駁、
    陳述意見之機會，故現行法制就逕行舉發之條件多所限制，
    例如規定須以科學儀器取得違規證據資料（道路交通管理處
    罰條例第7條之2第1項第7款）。至於當場舉發之交通違規事
    件，鑒於交通違規事實往往驟然而現、稍縱即逝，若硬性要
    求舉發警員不分違規情節，一律必須預留證據，俾便事後提
    出供法院審查，除現實技術可行性之困難外，將大幅提高交
    通管理之成本，並嚴重削弱道路交通管理之行政效能，此絕
    非立法者制定道路交通管理法規之本意，故舉發交通違規行
    為之行政處分，除應遵循公正、公開與民主之程序，確保依
    法行政之原則，以保障人民權益，如何同步提高行政效能，
    亦應一併兼顧（行政程序法第1 條規定參照），此亦係現行
    法制就若干類型之行政處分明文規定可免記明理由，或毋需
    給予當事人陳述意見機會等規定之所由設（行政程序法第97
    、第103 條規定參照），臺灣高等法院著有96年度交抗字第
    326、631號裁定等可資參考。據此，倘受處分人遭受舉發之
    交通違規事實，僅有舉發違反道路交通管理事件通知單及裁
    決書等書面資料可參，且上載情節顯有違背論理法則、經驗
    法則，乃至與認定事實不符（刑事訴訟法第155條第1項參照
    ）等情，自不得遽認受處分人確有交通違規之事實，否則不
    啻自我貶損法院事後審查舉發交通違規處分之制度功能，猶
    有甚者，勢將降低交通主管機關提升取締交通違規技術及添
    購科技採證設備之誘因，終將侵蝕人民對於法秩序、乃至司
    法制度之信賴。反之，設若舉發員警到庭結證違規情節屬實
    ，且提出支持舉發違規可憑信性之相關佐證，又查無設詞構
    陷或舉發錯誤之事證，自堪據以認定違規情節應屬事實。
  (二)證人即臺北市政府警察局中山分局建國派出所警員江國輝到
    庭結證稱：其於97年1 月28日上午執行轄區巡邏勤務，巡邏
    範圍為臺北市○○○路、建國北路、民生東路、復興北路至
    松江路，當天上午7 點20分左右，其一人騎摩托車沿臺北市
    ○○○路410巷南向巡邏，到民族東路410 巷與龍江路口356
    巷口時，因民族東路410 巷南向路口號誌是紅燈，故停在路
    口等紅燈，停等之地點即相片一（見原審卷第20頁）上用紅
    色原子筆畫圈的位置，停下約5 至10秒左右，發現對向車道
    一部BCH-577號重型機車在紅燈時左轉進龍江路356巷，其隨
    即右轉追上，在相片二（見原審卷第21頁）的紅色畫圈的位
    置攔停異議人，異議人左轉進龍江路356 巷後，該處號誌仍
    為紅燈，其跟異議人說他紅燈左轉，異議人說他沒有注意號
    誌，其有帶異議到附近找監視器，但因為監視器設置角度，
    沒有照到違規地點，其即予以舉發（見原審卷第17頁反面）
    等語，且前述舉發過程為異議人所不爭執，堪認屬實。又異
    議人自承其在很遠的地方看到路口是紅燈即減速，到路口時
    號誌已經變成綠燈，所以沒有停下直接滑行左轉（見原審卷
    第18頁）等語，足認異議人通過該處路口時並未停止，逕行
    左轉，且自看見民族東路410 巷之紅燈號誌時，即無停止之
    計畫，急欲通過路口，則其於觀望龍江路356 巷有無來車時
    ，是否有詳加確認路口號誌，即非無疑，參以證人江國輝前
    述證言並未存有其他瑕疵，應以在旁觀察之證人江國輝所言
    較可採信，異議人未遵守紅燈號誌之指示停止，仍繼續行駛
    左轉進入龍江路356 巷，其於行經燈光號誌管制之交岔路口
    時闖越紅燈之事實，應可認定。
  (三)本院審酌異議人之異議雖無理由，惟依異議人違規之地點係
    屬巷道，道路狹小，人車擁擠，異議人行徑速度不快，影響
    交通秩序程度非鉅，原處分未斟酌違規之情節，逕予量處最
    高度罰鍰，亦有可議，應由本院撤銷原處分，自為裁定，並
    審酌異議人前述違規情節，量處罰鍰2600元，及依前述規定
    予以記點。
四、抗告意旨略謂：受處分人騎乘BCH-577號機車於97年1月28日
    9 時20分，行經臺北市○○○路與龍江路口時，遭警舉發「
    紅燈左轉」，應到案日為97年2 月12日。另據臺北市政府警
    察局中山分局97年5月19日北市警中分交字第09735791800號
    函，攔停製單舉發惟申訴人拒絕簽收，經記明事由與告知事
    項後，依違反道路交通管理事件統一裁罰基準及處理細則第
    11條規定，視為已收受。受處分人於97年5月9日向本所提出
    申訴，已逾應到案日逾2 個月以上。依違反道路交通管理事
    件統一裁罰基準表應處罰鍰4500元，並記違規點數3 點，始
    符法令規定。原裁定裁處罰鍰2600元，難謂適法等語。
五、經查：
  (一)按汽車駕駛人，行經有燈光號誌管制之交岔路口闖紅燈者，
    處新臺幣1800元以上5400元以下罰鍰，並記違規點數3 點，
    道路交通管理處罰條例第53條第1項、第63條第1項第3 款分
    別定有明文。次按當場舉發者，應填記駕駛人或行為人姓名
    、性別、出生年月日、地址、身分證統一編號及車主姓名、
    地址、車牌號碼、車輛種類。被查獲之駕駛人或行為人為受
    處分人時，應於填記通知單後將通知聯交付該駕駛人或行為
    人簽名或蓋章收受之；拒絕簽章者，仍應將通知聯交付該駕
    駛人或行為人收受，並記明其事由及交付之時間；拒絕收受
    者，應告知其應到案時間及處所，並記明事由與告知事項，
    視為已收受，違反道路交通管理事件統一裁罰基準及處理細
    則第11條第1項第1款亦定有明文。本件受處分人甲○○於97
    年1月28日上午9點20分左右騎乘BCH- 577號重型機車沿臺北
    市○○○路410巷直行，行經民族東路410巷與龍江路356 巷
    口有燈光號誌管制之交岔路口時闖越紅燈，為臺北市政府警
    察局中山分局建國派出所警員江國輝舉發（北市警交字第AE
    W547685 號）之事實，業據證人即員警江國輝到庭證述翔實
    （見原審卷第17至18頁），且前述舉發過程亦為受處分人所
    不爭執，受處分人並自承經過該路口並未停下直接滑行左轉
    （見原審卷第18頁）等語，復有卷附照片2 紙可稽（見原審
    卷第20至21頁），是受處分人於行經燈光號誌管制之交岔路
    口時闖越紅燈之違規事實，應可認定。而本件受處分人係遭
    員警當場攔停舉發，拒絕收受舉發通知單，舉發員警遂在本
    件舉發通知單上註記：「拒簽拒收」字樣，有違反道路交通
    管理事件舉發通知單在卷可稽（見原審卷第6 頁），而違反
    道路交通管理事件舉發通知單本係用以通知被舉發人交通違
    規之事實，若員警當場舉發時被舉發人已知悉其違規事實，
    自生通知之效力，不因被舉發人嗣後拒絕簽收舉發通知單而
    異其效果，此觀前揭違反道路交通管理事件統一裁罰基準及
    處理細則第11條第1項第1款「拒絕簽章者，並記明其事由，
    視為已收受」之規定自明，是縱令本件受處分人拒簽收舉發
    通知單，本件亦視為受處分人已收受，仍無礙其違規事實之
    成立。
  (二)又道路交通管理處罰條例所定罰鍰之處罰，受處罰人接獲違
    反道路交通管理事件通知單後，於15日內得不經裁決，逕依
    第92條第3 項之罰鍰基準規定，向指定之處所繳納結案；不
    服舉發事實者，應於15日內，向處罰機關陳述意見；其不依
    通知所定期限前往指定處所聽候裁決，且未依規定期限繳納
    罰鍰結案或向處罰機關陳述意見者，處罰機關得逕行裁決之
    ；違反道路交通管理事件行為人，未依規定自動繳納罰鍰，
    或未依規定到案聽候裁決，處罰機關應依基準表於通知單送
    達且逾越應到案期限60日之3 月內，逕行裁決之，道路交通
    管理處罰條例第9條第1項、違反道路交通管理事件統一裁罰
    基準及處理細則第44條分別定有明文。另機器腳踏車駕駛人
    違反道路交通管理處罰條例第53條第1 項規定，期限內繳納
    或到案聽候裁決者，應裁處罰鍰1800元；逾越應到案期限30
    日內，繳納罰鍰或到案聽候裁決者，應裁處罰鍰2700元；逾
    越應到案期限30日以上60日以內，繳納罰鍰或到案聽候裁決
    者，應裁處罰鍰3600元；逾越應到案期限60日以上，繳納罰
    鍰或逕行裁決處罰者，應裁處罰鍰4500元，以上均並記違規
    點數3 點，違反道路交通管理事件統一裁罰基準表亦定有明
    文。而本案舉發違反道路交通管理事件通知單經員警當場製
    單舉發，且載明應到案日期為「97年2 月12日」，此有前揭
    舉發通知單在卷可憑。然受處分人並未依規定自動繳納罰鍰
    ，或未依規定到案聽候裁決，或向處罰機關陳述意見，而係
    於97年5月9日始向原處分機關臺北市交通事件裁決所陳述意
    見，亦有該陳述書可稽（見原審卷第12頁），是受處分人已
    逾越應到案期限60日以上上向處罰機關陳述意見，至無疑義
    ，則臺北市交通事件裁決所依前揭規定裁罰受處分人應繳納
    罰鍰4500元，並依同條例第63條第1項（第3款）記違規點數
    3點，並無不合。
  (三)原裁定既認受處分人之異議無理由，僅以違規地點係屬巷道
    ，道路狹小，人車擁擠，異議人行徑速度不快，影響交通秩
    序程度非鉅，原處分未斟酌違規情節，逕予量處最高度罰鍰
    ，未審酌上情，遽謂原處分未斟酌違規情節，逕予量處最高
    度罰鍰，亦有可議為由，撤銷原處分，改處新台幣2600元罰
    鍰，並記違規點數3 點，然忽略上揭違反道路交通管理事件
    統一裁罰基準表所定之處罰標準係絕對性之特性，逕改為45
    00元「以下」罰鍰，顯有未合。原處分機關執為抗告，為有
    理由，自應由本院撤銷原裁定。原處分機關之裁處既無不合
    ，即應予維持，是受處分人之異議為無理由，應予駁回。
據上論結，應依道路交通管理處罰條例第89條、道路交通案件處
理辦法第26條、第19條，刑事訴訟法第413 條前段，裁定如主文
。
中    華    民    國    98    年    3    月    26     日
                  刑事第十庭   審判長法  官 楊炳禎
                                     法  官 陳春秋
                                     法  官 李春地
以上正本證明與原本無異。
不得再抗告。
                                     書記官 蘇秋
中    華    民    國    98    年    3     月    26    日


司法院資訊處製作；財團法人民間司法改革基金會備份。
